【裁判字號】    95,易,1494
【裁判日期】    950726
【裁判案由】    詐欺
【裁判全文】
臺灣臺中地方法院刑事判決              95年度易字第1494號
公  訴  人  臺灣臺中地方法院檢察署檢察官
被      告  甲○○
上列被告因詐欺案件，經檢察官提起公訴（95年度偵字第3017號
、95年度偵字第4348號），本院合議庭裁定由受命法官獨任進行
簡式審判程序，判決如下：
    主    文
甲○○連續幫助連續意圖為自己不法之所有，以詐術使人將本人
之物交付，累犯，處有期徒刑伍月，如易科罰金，以參佰元即新
臺幣玖佰元折算壹日。
    犯罪事實及理由
一、犯罪事實：
    甲○○前於民國92年間，因施用第一、二級毒品案件，經本
    院以91年度訴字第2991號分別判處有期徒刑10月、6月，定
    應執行刑有期徒刑1年確定，甫於93年11月27日縮短刑期執
    行完畢。詎猶不知悔改，緣其友人許永財表示欲借用其金融
    機構帳戶供匯款使用，如款項匯入願給予紅包云云，甲○○
    可預見任意提供自己金融帳戶之存摺、金融卡及密碼予他人
    ，可能供他人作為詐騙財物匯款之工具，因缺錢花用、貪圖
    許永財允以紅包為報酬（其後並未交付），仍基於幫助詐欺
    取財之概括犯意，先於94年11月7日前往位於臺中市○○區
    ○○路72之27號之寶華商業銀行中清分行開設帳號00000000
    0000號之帳戶（下稱寶華銀行），復於同年月10日前往位於
    臺中市○○區○○路1段1064號合作金庫銀行黎明分行（下
    稱合庫銀行）開設帳號0000000000000000號之帳戶，並分別
    均於開戶後同日將帳戶存摺、提款卡、密碼、語音密碼及印
    鑑章等物交予許永財。嗣許永財或其所屬詐騙集團成員取得
    帳戶後，基於意圖為自己不法所有之概括犯意，連續於：
    (一)94年11月11日下午1時30分許撥打電話予丙○○，佯稱係
    其友人「阿明」，因手頭不便擬向丙○○借款云云，致丙○○陷於錯誤，而於同日下午1時45分許匯款新台幣（下同）
    1萬元至甲○○上開寶華銀行帳戶內；(二)94年11月11日下午
    3時15許撥打電話予丁○○，佯稱係其友人「阿德」，因急
    需用錢擬向丁○○借款云云，致丁○○陷於錯誤，於同日下
    午某時匯款3萬元至甲○○上揭寶華銀行帳戶內；(三)94年11
    月16日撥打電話予乙○○，佯稱係其友人，擬向乙○○借錢
    週轉云云，致乙○○陷於錯誤，而於同日下午1時3分許匯款
    3萬元至甲○○上揭合庫銀行帳戶內。嗣丙○○、丁○○、
    乙○○分別向渠等友人查詢並無借款情事後，渠等3人始知
    受騙而查悉上情。
二、認定犯罪事實所憑之證據：
    本案證據除引用檢察官起訴書所載外，業據被告甲○○於本
    院準備程序時及審理中就被訴事實為有罪之陳述。
三、核被告所為，係犯刑法第30條第1項、第339條第1項之幫助
    詐欺取財罪。查被告行為後，刑法業於94年2月2日修正公布
    ，並自95年7月1日起施行。修正刪除前刑法第56條連續犯之
    規定以一罪論，但得加重其刑至二分之一，修正刪除後應按
    數罪之規定併合處罰之結果，並未較修正前以一罪論而加重
    其刑至二分之一之結果有利於被告；又修正前、後之刑法第
    47條，就有期徒刑執行完畢五年以內故意再犯有期徒刑以上
    之罪，均論以累犯；修正前、後之刑法第30條第2項均規定
    幫助犯按正犯之刑減輕其刑；又被告行為後，罰金罰鍰提高
    標準條例第二條業已刪除，而刑法第41條第1項前段關於易
    科罰金之折算標準已由舊法之銀元100元、200元、300元修
    正為新臺幣1000元、2000元、3000元，因屬科刑規範事項之
    變更，其折算標準為裁判時所應諭知，自有就新舊法規定比
    較之必要，經比較新舊法結果，被告行為後之新法並未較有
    利於被告，再經比較增訂之刑法施行法第1條之1與被告行為
    時之罰金罰鍰提高標準條例第1條前段、現行法規所定貨幣
    單位折算新臺幣標準第二條結果，二者規定適用之結果並無
    不同。經上開整體比較結果，本案應依刑法第2條第1項前段
    規定適用行為時法即修正前刑法論罪。是以：被告先後二次
    出售寶華銀行、合作金庫帳戶予許永財之幫助詐欺取財犯行
    ，其時間緊接，手法相同，顯係基於概括之犯意反覆為之，
    應依修正前刑法第56條連續犯之規定論以一罪，並加重其刑
    ；被告有如事實欄所載之前科，有臺灣臺中地方法院檢察署
    刑案資料查註紀錄表、臺灣高等法院被告前案紀錄表各一紙
    在卷可按，其等受有期徒刑之執行完畢後五年以內再犯本件
    有期徒刑以上之罪，應依修正前刑法第47條規定論以累犯，
    並遞加重其刑。再被告以幫助他人詐欺取財之意思，參與犯
    罪構成要件以外之行為，為從犯，應依修正前刑法第30條第
    2項規定，按正犯之刑減輕其刑。前開刑之加減，應先加後
    減之。爰審酌被告提供金融機構帳戶供他人非法使用，使詐
    騙集團之人易於得手，助長詐欺之犯罪風氣，嚴重危害社會
    治安，然其等本身未實際參與詐欺取財犯行、亦未獲得任何
    利益，責難性較小，暨被告於犯罪後坦承犯行之犯罪後態度
    等一切情狀，量處如主文所示之刑，並依修正前刑法第41條
    第1項前段、修正前罰金罰鍰提高標準條例諭知易科罰金之
    折算標準。
據上論斷，應依刑事訴訟法第273條之1第1項、第299條第1項前
段、第310條之2，刑法第2條第1項前段、第339條第1項、（修正
前，以下同）第56條、第30條第1項前段、第2項、第47條、第41
條第1項前段，罰金罰鍰提高標準條例第1條前段、（修正前）第
2條，現行法規所定貨幣單位折算新臺幣條例第2條，判決如主文
。
中    華    民    國    95    年    7     月    26    日
                    刑事第五庭  法  官  林慧貞
以上正本證明與原本無異。
如不服本判決，應於判決送達後10日內，向本院提出上訴狀，上
訴於臺灣高等法院臺中分院(須附繕本)。
                                書記官  黃舜民
中    華    民    國    95    年    7     月    26    日
附錄論罪科刑法條
中華民國刑法第339條第1項：
意圖為自己或第三人不法之所有，以詐術使人將本人或第三人之
物交付者，處五年以下有期徒刑、拘役或科或併科一千元以下罰
金。
修正前中華民國刑法第30條：
幫助他人犯罪者，為從犯，雖他人不知幫助之情者，亦同。
從犯之處罰，得按正犯之刑減輕之。


司法院資訊處製作；財團法人民間司法改革基金會備份。
